最高法院刑事判決　　　　　　　　　　　　　　　八十七年度台上字第三六八二號
　　上　訴　人　台灣高等法院高雄分院檢察署檢察官
　　被　　　告　甲○○
　　選任辯護人　石宗立律師
右上訴人因被告殺人未遂案件，不服台灣高等法院高雄分院中華民國八十五年十二月
二十四日第二審更審判決（八十四年度上更(一)字第一四五號，起訴案號：台灣高雄地
方法院檢察署八十二年度偵字第九五○七號），提起上訴，本院判決如左：
    主  文
原判決撤銷，發回台灣高等法院高雄分院。
    理  由
本件原判決以公訴意旨略稱：被告甲○○為高雄市亞洲太平洋俱樂部（下稱亞太俱樂
部）副總經理，於民國八十二年三月十一日上午二時許，顧客郭秀雲偕其弟魏昭雄（
訴訟中車禍死亡）至該俱樂部消費時，雙方發生衝突，被告與該俱樂部董事謝聰富基
於共同殺人之犯意，由謝聰富持一把刀刺擊魏昭雄，致魏昭雄左前額七×○‧五×○
‧五公分割傷多處，因認被告涉犯刑法第二百七十一條第二項、第一項之殺人未遂罪
嫌。然經審理結果，以被告犯罪尚屬不能證明，乃撤銷第一審論處被告以共同殺人未
遂罪刑之判決，改判諭知無罪，固非無見。惟查：(一)、原判決採信謝聰富所言：「是
他們打甲○○時，我路過而相互打鬥」等語，而認係謝聰富臨時起意，然廂房係各自
隔間，有門關閉，均具隱密性，謝聰富如何能在被告甫進入包廂後即路過而知悉包廂
內有打﹖又如何能迅速自吧內取刀加入打﹖且謝聰富其時並未在亞太俱樂部任
職，被告亦稱與謝聰富祇是點頭之交（見更(一)卷第二九頁背面），謝聰富為何竟積極
涉入被告與他人之紛爭並持刀殺人﹖又證人即亞太俱樂部員工王洪應於偵查中供稱：
「甲○○與謝聰富推門進入」（見偵查卷第四十頁背面），與郭秀雲於警訊時指稱：
「甲○○與謝聰富一同進入廂房」（見警卷第七頁背面）符合，則謝聰富所述偶然路
過是否與實情相符，殊堪置疑，而此攸關謝聰富持刀殺人係與被告事先謀議或臨時起
意之認定，原判決未予詳究，遽採謝聰富上述供述為判決基礎，尚嫌速斷。(二)、原判
決以證人王玟供稱：「我聽手下公子少爺說刀械是從吧取出，吧本來就有放水果
刀」，即認證人曾錦祥於第一審法院所繪畫之刀械外形與水果刀雷同（見原判決理由
三(二)），而推定謝聰富係持吧水果刀與魏昭雄爭，然依常情，水果刀均係單刃，
而證人曾錦祥所繪製之刀械為雙刃尖刀，有該圖附於一審卷第五七頁可據，原審遽認
與水果刀雷同，即非無疑，且與卷內資料不相符合，查該刀器長二台尺且為雙刃，顯
有異於一般水果刀，亞太俱樂部吧何以會有該把雙刃尖刀﹖自應訊問亞太俱樂部吧
工作人員，並令指認是否有使用該型刀器為水果刀，此因攸關謝聰富究係因事先預
謀藏放刀器抑或臨時起意使用亞太俱樂部水果刀為工具之認定，原判決未予查明，亦
未說明不予調查之理由，亦難謂合。(三)、被害人魏昭雄及證人郭秀雲指稱被告連續幾
天在亞太俱樂部宴請不明人士為殺手，埋伏以謀害魏昭雄等人，並提出證人王亞佩於
案發後與郭女之電話錄音，謂案發前有一群不良份子在那邊等，甲○○都開桌請他們
（見一審卷第一五九頁），核與證人王愷於第一審法院證稱：「甲○○曾連續五、六
天請朋友在亞太喝酒」（見一審卷第六二頁）之情節合，則該一群不良份子係何人
﹖有無包括謝聰富﹖第一審及原審均認有傳訊證人王亞佩、張淑惠之必要，卻於傳喚
而未俟其到庭即行判決，致原要調查之事實尚未臻清楚，難免無誤。又原判決認被告
係亞太俱樂部副總經理，因職務上關係有在來俱樂部捧場又未帶錢欠帳客人所簽本票
上背書之需要，而認定證人王愷所證稱：「我聽亞太俱樂部董事長朱普說甲○○請朋
友在亞太喝酒，對象是誰不確定，都是甲○○背書」等語，不能為被告不利之證明，
惟查證人既均證稱係被告宴請朋友，則其宴請朋友之簽帳是否與背書客人之簽帳不同
﹖被告究係簽帳宴請殺手或係背書客人之簽帳，關係到證人所述被告宴請不良份子是
否屬實，原審未核對亞太俱樂部案發日及其數日前之帳單以究明事實，遽而認被告背
書係其職務所須而為有利被告之認定，亦嫌率斷。檢察官上訴意旨執以指摘原判決不
當，非無理由，應認原判決仍有發回更審之原因。
據上論結，應依刑事訴訟法第三百九十七條、第四百零一條，判決如主文。
中      華      民      國    八十七    年      十      月     三十     日
                              最高法院刑事第二庭
                                  審判長法官  施  文  仁
                                        法官  陳  炳  煌
                                        法官  張  淳  淙
                                        法官  洪  文  章
                                        法官  林  錦  芳
      右正本證明與原本無異
                                              書  記  官
中      華      民      國    八十七    年     十一     月      四      日
